【裁判字號】    99,交聲,1208
【裁判日期】    991231
【裁判案由】    違反道路交通管理處罰條例聲明異議
【裁判全文】
臺灣士林地方法院交通事件裁定        99年度交聲字第1208號
原處分機關  臺北市交通事件裁決所
異  議  人
即受處分人  黃理傑
上列異議人即受處分人因違反道路交通管理處罰條例案件，對於
臺北市交通事件裁決所於民國99年11月16日所為之處分（原處分
案號：北市裁罰字第裁22-AEZ042030號）聲明異議，本院裁定如
下：
    主  文
原處分撤銷。
黃理傑不罰。
    理  由
一、原處分意旨略以：異議人即受處分人於民國99年10月17日20
    時20分許，騎乘其所有車牌號碼677-BGA 號重型機車（下稱
    系爭機車），行經臺北市○○○路、愛國東路口，因行駛快
    車道，員警指揮停車受檢，竟仍加速逃逸，經警逕行舉發其
    有「機器腳踏車，不在規定車道行駛」、「違反處罰條例之
    行為，拒絕停車接受稽查而逃逸」之違規，依道路交通管理
    處罰條例第45條第13款、第60條第1 項之規定，分別裁處罰
    鍰新臺幣（下同）600 元、3,000 元，並依同條例第63條第
    1 項第1 款規定各記違規點數1 點。
二、異議意旨略以：受處分人就讀彰化縣明道大學，於99年9 月
    15日將系爭機車托運郵寄至彰化作為上學之交通工具，受處
    分人於違規時間人在彰化，系爭機車也在彰化，不可能騎乘
    系爭機車違規，應係舉發員警誤認車號，請求撤銷原處分等
    語。
三、按認定犯罪事實所憑之證據，雖不以直接證據為限，間接證
    據亦包括在內。然而無論直接證據或間接證據，其得為訴訟
    上之證明者，須於通常一般之人均不致有所懷疑，而得確信
    其為真實之程度者，始得據為有罪之認定。倘其證明尚未達
    此一程度，而有合理之懷疑存在，而無從使事實審法院得有
    罪之確信時，即應由法院為諭知被告無罪之判決（最高法院
    76年度臺上字第4986號判例參照）。又法院受理交通事件，
    準用刑事訴訟法之規定，道路交通管理處罰條例第89條前段
    定有明文，是以法院審理行為人違反道路交通管理處罰條例
    案件時，當有其適用。從而法院於審理行為人違反道路交通
    管理處罰條例案件，如就原處分機關所認定之行為人違規事
    實仍有合理之懷疑，而無法確信行為人確有該當於道路交通
    管理處罰條例各該處罰條文之構成要件事實時，即應依罪疑
    唯輕之原則，為受處分人有利之認定。經查，系爭機車為受
    處分人所有，受處分人現就讀位於彰化縣埤頭鄉○○道大學
    餐旅管理學系4 年級，有系爭機車車籍查詢資料、受處分人
    之學生證在卷可稽（本院卷第48、12頁），依受處分人之學
    生證顯示，受處分人於99年度確有完成註冊；而受處分人於
    99年9 月15日委託臺灣鐵路管理局臺北運務段萬華站運送系
    爭機車至彰化，有交通部臺灣鐵路管理局臺北運務段萬華站
    99年12月24日萬站總字第0990000823號函附該次運送之本路
    雜項包裹票、行李檢磅條附卷可參（本院卷第78、79頁），
    堪認受處分人辯稱其為上學代步使用，於99年9 月15日將系
    爭機車郵寄至彰化等語，應非子虛。受處分人使用之門號00
    00000000號行動電話，自99年10月14日至同年月19日，收、
    發話基地臺位置，分別在彰化縣北斗鎮、溪州鄉、臺中縣大
    肚鄉、烏日鄉，並無位在受處分人上址臺北縣淡水鎮或臺北
    市北投區之住、居所之情形，且受處分人之父親黃逢立持用
    之門號0000000000號行動電話於本件違規時間之同日晚間23
    時47分許，尚接獲受處分人之門號0000000000號行動電話來
    電，斯時受處分人發話基地臺仍在彰化縣北斗鎮，有上開行
    動電話門號申登人查詢資料、99年10月14日至同年月19日雙
    向通聯紀錄、收、發話基地臺位置附卷可稽（本院卷第25至
    27頁、第44、45頁），上開門號行動電話通聯紀錄及所示之
    基地臺位置，適與受處分人辯稱其於違規時間身處彰化，並
    未在臺北市，不可能是受處分人騎系爭機車等語相互一致；
    又本件違規時間為星期天晚間20時20分許，隔天為星期一，
    受處分人所就讀之明道大學餐旅管理學系於星期一下午14時
    10分至17時有「人工智慧」之課程，受處分人並未缺曠課，
    有明道大學99年12月13日明道餐旅字第0990009752號函附10
    月份課表、出勤紀錄表可稽（本院卷第72至74頁），衡以受
    處分人於本違規當日晚間23時47分許自彰化縣北斗鎮發話撥
    打電話給其父，其於次日下午並有到校上課，足證受處分人
    辯稱其非本件違規行為人，尚非完全不足採信。證人即舉發
    本件違規之員警林家彰雖證稱：伊於上開時間在臺北市○○
    ○路、愛國東路口執行機動巡邏勤務，伊站在臺北市○○○
    路○ 段55號前，發現頭戴半罩式安全帽及口罩、著西裝外套
    、年約20歲的年輕人騎機車，未遵守兩段式左轉規定，直接
    從愛國東路快車道左轉至金山南路2 段，伊立刻以手勢及警
    笛指揮該機車停下，伊看到該機車車號，當場利用警用行動
    電腦查詢，發現車號、車型、顏色、車主年籍大致符合電腦
    顯示之系爭機車之車籍資料，即逕行開單舉發；該違規機車
    是「白、銀色」，伊有記載在舉發違規通知單，伊未看到機
    車騎士的容貌，只看到眼睛，伊可以確定違規機車就是系爭
    機車云云（本院卷第50頁背面、第51頁正、背面、第52頁正
    面），並提出現場圖1 紙為據（本院卷第58頁），惟查，系
    爭機車廠牌為山葉、白色，有卷附車籍資料可稽（本院卷第
    48頁），而系爭機車車頭為白色，左右兩側車頭燈處有灰色
    護板，車頭未懸掛車牌，車尾亦係白色，車牌懸掛於車尾，
    有卷附系爭機車照片可稽（本院卷第63、67頁），依證人林
    家彰上開證述，其於違規機車不依指揮停車逃逸時，自後方
    查看違規機車車尾所掛車牌號碼，則證人林家彰應僅目擊違
    規機車之尾部，若該違規機車係系爭機車，員警應記載違規
    機車為「白色」，然本件舉發違規通知單所載之違規機車顏
    色卻係「白、銀色」，有卷附本件舉發違規通知單可稽（本
    院卷第6 頁），可見員警查知之違規機車車身顏色，與系爭
    機車並非完全相符，可徵員警在違規機車逃逸之一瞬間，僅
    能依目視查知違規機車之車號、顏色，實難期完全正確，進
    者，證人林家彰又證稱無法指認違規行為人即係受處分人，
    復無其他證據足證本件違規機車確係系爭機車，受處分人前
    揭開辯解又有前開事證可資證明，揆諸上開說明，依罪疑唯
    輕原則，自應為對受處分人有利之認定，不得逕認受處分人
    應負本件違規責任。
四、綜上所述，本件並無證據足資證明受處分人違規，原處分機
    關遽對受處分人裁罰，殊難認允當。應認本件異議為有理由
    ，由本院將原處分撤銷，另諭知受處分人不罰。
據上論斷，依道路交通事件處理辦法第19條前段，裁定如主文。
中    華    民    國  99    年    12    月    31      日
                    交通法庭法  官  陳美彤
以上正本證明與原本無異
如不服本裁定應於送達後5日內向本院提出抗告狀
                            書記官  吳旻玲
中    華    民    國  99    年    12    月    31      日

司法院資訊處製作；財團法人民間司法改革基金會備份。
